【裁判字號】    99,裁,1456
【裁判日期】    990708
【裁判案由】    營業稅
【裁判全文】
最  高  行  政  法  院  裁  定
                                      99年度裁字第1456號
上  訴  人  財政部臺北市國稅局
代  表  人  凌忠嫄
被 上訴 人  蒂美特企業有限公司
代  表  人  乙○○
上列當事人間營業稅事件，上訴人對於中華民國97年9月11日臺
北高等行政法院97年度訴字第192號判決，提起上訴，本院裁定
如下：
    主  文
上訴駁回。
上訴審訴訟費用由上訴人負擔。
    理  由
一、按對於高等行政法院判決之上訴，非以其違背法令為理由，
    不得為之，行政訴訟法第242條定有明文。依同法第243條第
    1項規定，判決不適用法規或適用不當者，為違背法令；而
    判決有同條第2項所列各款情形之一者，為當然違背法令。
    是當事人對於高等行政法院判決上訴，如依行政訴訟法第24
    3條第1項規定，以高等行政法院判決有不適用法規或適用不
    當為理由時，其上訴狀或理由書應有具體之指摘，並揭示該
    法規之條項或其內容；若係成文法以外之法則，應揭示該法
    則之旨趣；倘為司法院解釋或本院之判例，則應揭示該判解
    之字號或其內容。如以行政訴訟法第243條第2項所列各款情
    形為理由時，其上訴狀或理由書，應揭示合於該條項各款之
    事實。上訴狀或理由書如未依此項方法表明，或其所表明者
    與上開法條規定不合時，即難認為已對高等行政法院判決之
    違背法令有具體之指摘，其上訴自難認為合法。
二、本件被上訴人於民國94年11月、12月間進貨，取具虛設行號
    創兆實業有限公司（下稱創兆公司）開立之統一發票2紙（
    號碼分別為：JU00000000、JU00000000），銷售額合計新臺
    幣（下同）160萬元，營業稅額8萬元，作為進項憑證申報扣
    抵銷項稅額，經上訴人查獲，核定補徵營業稅額8萬元，並
    按所漏稅額74,846元處3倍之罰鍰224,500元（計至百元止）
    。被上訴人不服，遂循序提起本件行政訴訟。嗣經原審法院
    以被上訴人之違章事實明確，惟情節尚屬較輕，原處分（即
    復查決定）卻忽視違章案件裁罰金額或倍數參考表使用須知
    四之規定，就本件罰鍰部分，未予減輕其罰，容有未洽，訴
    願決定未予糾正，仍有未合，均應予以撤銷，發回原處分機
    關另為適法之復查決定。
三、本件上訴雖以原審判決違背法令為由，惟核其上訴理由狀所
    載內容，係以依被上訴人所提出之創兆公司請款明細、估價
    單影本等各項事證，足證被上訴人確無與創兆公司有實際交
    易之事實，顯涉消極不作為致訴外人創兆公司員工黃先生逃
    漏稅捐，核認上開違章情節非屬輕微，是以，上訴人衡量違
    章情節及危害情狀，按稅務違章案件裁罰金額或倍數參考表
    據以裁罰，並無裁量逾越或裁量怠惰之情事，詎原審法院未
    依職權調查，復無視相關證據即遽認上訴人就本件罰鍰部分
    ，有裁量怠惰之瑕疵，顯有判決不備理由、不適用法規或適
    用法規不當之違法云云；惟查本件原審判決依調查證據所得
    而敘明：被上訴人之疏失，係在不知情下受虛設行號集團之
    技倆所陷害，與純無進貨、亦未付款而圖謀漏稅之情節相較
    ，自屬情節較輕；是其補稅以外之處罰倍數，自應考量其違
    章較輕之情節。按稅務違章案件裁罰金額或倍數參考表使用
    須知規定：「．．．四本表訂定之裁罰金額或倍數未達稅法
    規定之最高限或最低限，而違章情節重大或較輕者，仍得加
    重或減輕其罰，至稅法規定之最高限或最低限為止．．．」
    可知當違章情節較輕者，上訴人依裁罰基準非不得減輕其罰
    鍰。本件被上訴人對於上述以非實際交易對象之系爭發票充
    當進項憑證，扣抵其銷項稅額，固難辭其責，而應予補徵稅
    額，並應受處罰。然其違章情節，係在不知情下受虛設行號
    集團之技倆所陷害，付了貨款含營業款卻還要補稅受罰，實
    係被害人，與純無進貨、亦未付款而圖謀漏稅之情節相較，
    仍屬有別，乃屬情節較輕者。上訴人對之補稅之餘，固應適
    用上開法條予以罰鍰，然其裁量處罰被上訴人倍數時，實不
    能置其情節較輕之事實於不顧。惟上訴人對此攸關處罰輕重
    之特殊事由，並未以斟酌，容有「裁量怠惰」之瑕疵，於法
    自屬有違。上訴人自承本件科處被上訴人3倍罰鍰，並未考
    量適用違章案件裁罰金額或倍數參考表使用須知之規定，原
    處分（即復查決定）決定科罰倍數時未予適用上開須知之規
    定予以減輕，容有未洽等情論述甚詳。上訴意旨乃就原審取
    捨證據、認定事實之行使，指摘其為判決不適用法規、判決
    理由顯有矛盾，有違論理及經驗法則之違法，而未具體表明
    合於不適用法規、適用法規不當、或行政訴訟法第243條第2
    項所列各款之情形，難認對該判決之如何違背法令已有具體
    之指摘。依首揭說明，應認其上訴為不合法。
四、據上論結，本件上訴為不合法。依行政訴訟法第249條第1項
    前段、第104條、民事訴訟法第95條、第78條，裁定如主文
    。
中    華    民    國    99    年    7     月    8     日
                    最高行政法院第六庭
                        審判長法官  吳  明  鴻
                              法官  林  茂  權
                              法官  侯  東  昇
                              法官  劉  介  中
                              法官  黃  秋  鴻

以  上  正  本  證  明  與  原  本  無  異
中    華    民    國    99    年    7     月    8     日
                              書記官  吳  玫  瑩

司法院資訊處製作；財團法人民間司法改革基金會備份。
